【裁判字號】    99,交上易,1091
【裁判日期】    991215
【裁判案由】    業務過失傷害
【裁判全文】
臺灣高等法院臺中分院刑事判決      99年度交上易字第1091號
上  訴  人
即  被  告  胡錚揚
選任辯護人  康春田律師
上列上訴人因業務過失傷害案件，不服臺灣臺中地方法院99年
度交易字第190號中華民國99年6月17日第一審判決（起訴案號：
臺灣臺中地方法院檢察署99年度偵字第147號），提起上訴，本
院判決如下：
    主  文
上訴駁回。
    事  實
一、胡錚揚係喜來樂有限公司之送貨員，為從事駕駛業務之人，
    於民國98年7月4日，騎乘車牌號碼925-CKB號重機車送貨途
    中，沿臺中縣大里市○○路由東往西方向行駛，於同日13
    時15分許行經塗城路783號前，向左迴轉時，本應注意迴車
    前，應看清有無來往直行車輛，讓其先行，始得迴轉，竟疏
    未注意及此，貿然迴車，適有劉耿宏騎乘車牌號碼6GP-217
    號重機車，在其左後方，沿塗城路同向直行至上址，未注意
    車前狀況，煞避不及，致劉耿宏之機車車頭與胡錚揚之機車
    左側車身發生擦撞，劉耿宏之機車失控後，衝入對向來車道
    ，復與對向直行之王守梅（所受傷害，未據告訴）所駕駛之
    車牌號碼IMZ-062號機車發生擦撞，使劉耿宏之機車人車倒
    地，因而受有頭部外傷合併腦震盪、創傷性第4至7頸椎椎間
    盤突出、頭皮撕裂傷、肢體多創擦傷、第7頸椎至第1胸椎創
    傷合併左側臂神經叢受損等傷害，其受傷後造成左側神經叢
    損傷，左手抬舉未達正常之180度（恢復最佳情況為60至90
    度）、肘彎曲未達正常之Ｍ5度（恢復最佳情況為Ｍ4度）、
    肘伸展未達正常之Ｍ5度（恢復最佳情況為Ｍ0度）、腕彎度
    未達正常之Ｍ5度（恢復最佳情況為Ｍ2-3度）、指彎曲未達
    正常之Ｍ5度（恢復最佳情況為Ｍ2-3度），屬左手殘廢之重
    傷害。胡錚揚於肇事後，在未經有偵查權之機關或公務員發
    覺為犯嫌前，向到場處理本件車禍之臺中縣警察局霧峰交通
    分隊警員李應政陳明其為肇事者，並接受裁判。
二、案經劉耿宏訴由臺灣臺中地方法院檢察署檢察官偵查起訴。
    理    由
甲、證據能力之說明：
一、按被告以外之人於審判外之陳述，雖不符合前4條（即刑事
    訴訟法第159條之1至159條之4）之規定，而經當事人於審判
    程序同意作為證據，法院審酌該言詞陳述或書面陳述作成之
    情況，認為適當者，亦得為證據。當事人、代理人或辯護人
    於法院調查證據時，知有第159條第1項之情形，而未於言詞
    辯論終結前聲明異議者，視為有前項之同意，刑事訴訟法第
    159條之5定有明文。經查本件公訴人、被告、辯護人於本件
    言詞辯論終結前均未就證人劉耿宏於審判外之陳述聲明異議
    ，亦未就以下所引各醫院之回函、在職證明聲明異議，本院
    審酌該言詞或書面之陳述作成之情況，認為適當得為證據，
    先此敘明。
二、次按除顯有不可信之情況外，從事業務之人於業務上或通常
    業務過程中所須製作之紀錄文書、證明文書，得為證據，刑
    事訴訟法第159條之4第2款定有明文，本案所引被害人重傷
    害之依據為偵查卷第4頁所附之證據證明書，該診斷證明書
    係仁愛醫療財團法人大里仁愛醫院98年11月6日醫師從事醫
    療業務上通常業務過程中須製作之文書，依法自有證據能力
    。
三、再按刑事訴訟法第159條第1項規定：被告以外之人於審判外
    之言詞或書面陳述，除法律有規定者外，不得作為證據。所
    謂「法律有規定者」，固包括同法第159條之1至第159條之5
    及第206條等規定，且依同法囑託鑑定之情形，應無需命鑑
    定人具結，仍有證據能力，惟卷附行車事故鑑定委員會鑑定
    及覆議委員會覆議報告書分別依據申請人林淑惠及被告胡錚
    揚申請而為之鑑定，並非由檢察官或法官囑託鑑定之案件，
    有台灣省台中縣區車輛行車事故鑑定委員會鑑定意見書台中
    縣區980420號鑑定意見書（見偵查卷第5、6頁）及台灣省車
    車輛行車事故覆議鑑定委員會98年12月28日覆議字第098620
    4857號函暨所附之鑑定意見書1份在卷可參（見偵卷第34-36
    頁），且本件辯護人主張該鑑定書無證據能力（見本院審判
    筆錄），依法該鑑定意見即無證據能力，惟原審既依刑事訴
    訟法第273條之1行行簡式審判程序，自不受刑事訴訟法第15
    9條第1項之規定限制，是以原審引用上開台灣省覆議鑑定委
    員會之鑑定意見作為證據，尚無不合，且不影響本案判決之
    結果，併此敘明。
乙、認定事實及論罪科刑：
一、訊據上訴人即被告胡錚揚（以下均簡稱被告）就上開犯罪事
    實於原審審理中均坦承不諱，惟於本院則矢口否認有過失傷
    害犯行，辯稱：伊當時有打左轉燈號，且伊當時直行中尚未
    左彎，本件車禍是因為被害人從伊左後側超車，未注意伊已
    經打左轉燈號，因而不慎擦撞伊，伊沒有過失，且被害人所
    受傷害並不嚴重，尚未達重傷害之程度云云，惟查：
（一）本案被告沿台中縣大里市○○路由東往西行駛時，欲前往
      對向路邊位於塗城路783號之眼鏡行，於案發時間已打左
      方向燈號，被害人於同向騎乘機車行駛於被告所騎乘機車
      之左後方，雙方發生擦撞後，被害人所騎機車失控往對向
      車道滑行並與對向車對撞，造成被告左前車身擦痕，被害
      人機車右手把往內折損，車頭受損，對向車前破損、頭燈
      掉落，被害人並因而受有頭部外傷合併腦震盪、創傷性第
      4 至7頸椎椎間盤突出、頭皮撕裂傷、肢體多創擦傷、第7
      頸椎至第1胸椎創傷合併左側臂神經叢受損等傷害，業據
      證人劉耿宏於偵查中之證述相符，並有仁愛醫療財團法人
      大里仁愛醫院（下稱大里仁愛醫院）診斷證明書（見偵卷
      第4頁）、道路交通事故現場圖、道路交通事故調查報告
      表（一）、（二）、現場照片（見偵卷第9-23頁）在卷可
      參。
（二）被告騎車行進中，告訴人係由後方靠近，被告機車碰撞前
      稍微偏左，告訴人即與被告機車發生擦撞，兩車均倒地，
      被告機車倒於告訴人倒地處之右後方，業據本院勘驗肇事
      現場監視錄影光碟，製有勘驗筆錄在卷可憑（見本院卷第
      46頁背面），依兩車上開受損位置顯示，被告案發時係因
      欲前往對向之眼鏡行而車身偏左行駛，未先停等注意有無
      左右來車，被害人亦未注意車前狀況，致被告車身偏左行
      駛時已無法反應而與被告車身擦撞，是以兩車擦撞之原因
      顯係出於被告騎乘機車左偏之情形及被害人未注意車前狀
      況所致，核與被告於員警到場後製作之談話紀錄及偵查中
      均稱：伊打方向燈要到對面眼鏡行等語相符，雖被告均供
      承伊有看後視鏡沒有看到被害人騎車靠近云云，惟被告既
      欲於車道上迴轉，自應先在其車道上暫停至確認前後均無
      車輛往來時始得左偏進行迴轉，而被告往左偏未久，即有
      被害人往其左後方駛來，被告竟未能注意到被害人之動向
      ，顯係未看清來往車輛無疑，按汽車迴車時，應暫停並顯
      示左轉燈光或手勢，看清無來往車輛，並注意行人通過，
      始得迴轉，道路交通安全規則第106條第5款定有明文。被
      告胡錚揚係領有駕駛執照之人，其駕車自應注意上開安全
      規定。查本件事故發生當時天候晴，日間自然光線，路面
      為乾燥無缺陷，且無障礙物，視距良好等客觀情形，有上
      開道路交通事故調查報告表（一）及現場照片在卷可證。
      本件交通事故發生時，被告騎乘車牌號碼925-CKB號重機
      車送貨途中，行經肇事地段欲向左迴轉時，本應注意迴車
      前，應看清有無來往直行車輛，讓其先行，始得迴轉，竟
      疏未注意及此，適有劉耿宏騎乘車牌號碼6GP-217號重機
      車，在其左後方煞避不及，致劉耿宏之機車車頭與被告之
      機車左側車身發生擦撞，劉耿宏之機車失控後因而衝入對
      向來車道，復與對向直行之王守梅之車牌號碼IMZ-062 號
      機車發生擦撞，使劉耿宏之機車人車倒地，因而受傷。是
      本件交通事故發生係因被告上開駕駛疏失所致甚明，被告
      辯稱其就本件車禍並無過失云云，不足採信，另劉耿宏就
      本件肇事雖亦有過失，但仍無法免除被告上開過失責任，
      併此敘明。
三、又告訴人劉耿宏因本件交通事故因而受有頭部外傷合併腦震
    盪、創傷性第4至7頸椎椎間盤突出、頭皮撕裂傷、肢體多創
    擦傷、第7頸椎至第1胸椎創傷合併左側臂神經叢受損等傷害
    ，其受傷造成左側神經叢損傷，左手五指永久喪失機能，無
    法活動，造成殘廢，是為重傷害等情，有大里仁愛醫院出具
    之診斷證明書，及該院99年5月10日仁總字第099050044號函
    暨所附之診療說明書在卷可證（見偵卷第4頁、原審卷第37-
    38頁），其迄至本件言詞辯論終結前，已逾一年多，仍處於
    左手殘廢之狀態，且其受傷後造成左側神經叢損傷，左手之
    運動恢復程度均不能及於正常之抬舉180度、肘彎曲Ｍ5度、
    肘伸展Ｍ5度、、腕彎度不超過Ｍ5度、指彎區不超過Ｍ5度
    ，仍屬左手殘廢之重傷害，亦經本院再度函詢長庚醫院財團
    法人林口長庚紀念醫院，經該院以99年11月1日（九九）長
    庚院法字第1116號函覆在卷可憑（見本院卷第57頁），則被
    告之過失行為與告訴人劉耿宏之傷害結果間應有相當因果關
    係，該傷害情形確已屬一上肢殘廢之重傷，本件事證明確，
    被告上開過失傷害致重傷犯行堪以認定，應依法論科。
四、按刑法上所謂業務，係指個人基於其社會地位繼續反覆所執
    行之事務，其主要部分之業務固不待論，即為完成主要業務
    所附隨之準備工作與輔助事務，亦應包括在內（最高法院71
    年台上字第1550號判例意旨參照）。被告係喜來樂有限公司
    之送貨員，有在職證明、勞保局電子閘門查詢作業資料各1
    份在卷可參（見原審卷第52頁、第58頁），起訴書誤載為訊
    聯快遞股份有限公司，業經蒞庭檢察官當庭更正。被告於本
    案肇事發生時，係因為送貨而經過案發地點，業經被告供陳
    在卷（見原審卷第33頁），是被告自屬以駕駛為其業務，為
    從事業務之人。核被告所為，係犯刑法第284條第2項後段之
    業務過失傷害人致重傷罪。雖起訴書漏未審酌被害人劉耿宏
    之傷勢已達重傷害之程度，認被告僅成立業務過失傷害罪，
    然此部分業據公訴檢察官當庭更正，附此敘明。又被告於肇
    事後，在犯罪未發覺前，留在現場向到場處理之員警坦承其
    為肇事人並願接受裁判，有臺中縣警察局道路交通事故肇事
    人自首情形紀錄表在卷可證（見偵卷第22頁），爰依刑法第
    62條前段之規定，減輕其刑。
五、原審法院因認被告之罪證明確，適用刑法第284條第2項後段
    、第62條前段、第41條第1項前段，刑法施行法第1條之1第1
    項、第2項前段之規定，並審酌被告無前科之素行，行車時
    未能遵守交通規則為本件肇事原因之過失程度，被害人於本
    件車禍有未注意車前狀況之疏失，被害人所受傷害之程度，
    使被害人身心備受痛苦，亦造成被害人及家人精神上、經濟
    上負擔，及被告犯後坦承犯行，且數度與被害人調解，但仍
    因賠償數額差距過大而未達成和解等一切情狀，量處如主文
    所示之刑，並諭知易科罰金之折算標準，核其認事用法均無
    違誤，量刑亦屬妥適，應予維持。被告上訴未提出任何有利
    之事證，其上訴為無理由，應予以駁回。
六、據上論斷，應依刑事訴訟法第368條，判決如主文。
本案經檢察官李月治到庭執行職務。
中     華     民     國     99   年     12   月  15   日
            刑事第六庭    審判長法  官  李  文  雄
                                法  官  黃  小  琴
                                法  官  陳  如  玲
以上正本證明與原本無異。
不得上訴。
                                書記官  陳  信  和
中     華     民     國     99   年     12   月  15   日

司法院資訊處製作；財團法人民間司法改革基金會備份。
